臺灣高雄地方法院民事判決　九十二年度訴字第三二六六號
　　原　　　告　乙○○
　　被　　　告　甲○○
當事人間債務人異議之訴事件，本院於民國九十三年二月二十六日言詞辯論終結，判
決如下：
    主    文
本院民國九十二年度執字第二五七四○號清償票款強制執行事件所為之強制執行程序
應予撤銷。
訴訟費用由被告負擔。
    事    實    及    理    由
一、原告主張被告持有其所簽發，如附表所示之本票七紙，並已取得准許上開本票強
    制執行之裁定（案號分別為本院民國九十一年度票字第一六四五○號、九十二年
    度票字第七一七四號，詳如附表所示，下稱Ａ、Ｂ本票裁定），被告遂於九十二
    年六月間以Ａ、Ｂ本票裁定為執行名義，就原告財產在新台幣（下同）五十一萬
    四千元之範圍內聲請強制執行，經本院以九十二年度執字第二五七四○號受理並
    核發扣押及移轉命令（下稱系爭執行事件），目前仍在繼續執行（按月扣押原告
    之部分薪資並移轉予被告收受）中。嗣原告對如附表編號四、編號七所示之本票
    起訴確認本票債權不存在，經本院以九十二年度雄簡移調字第一六四號（下稱系
    爭確認本票債權不存在事件）受理在案，於該訴訟進行中，兩造就全部本票五十
    一萬四千元之債權成立調解，並簽立調解筆錄（下稱系爭調解筆錄），約定由原
    告給付被告三十八萬七千五百元，給付方法為：自九十二年十月十五日起，按月
    於每月十五日各給付一萬元，自九十三年八月十五日起每月給付一萬一千五百元
    至全部清償完畢止，如有一期不履行視為全部到期。綜上，因兩造已調解成立，
    被告不能再持Ａ、Ｂ本票裁定向原告聲請強制執行，原告爰依強制執行法第十四
    條第一項前段之規定，請求撤銷系爭執行事件所為之執行程序。從而聲明：如主
    文所示。
二、被告則以原告所提起之系爭確認本票債權不存在事件，係針對Ｂ本票裁定中二張
    本票請求確認債權不存在，故兩造於該訴訟事件中，僅就Ｂ本票裁定部分達成和
    解，且原告於和解成立後亦未依照約定付款，故被告仍得以Ａ本票裁定為執行名
    義，繼續進行系爭執行事件之執行程序。並聲明：駁回原告之訴。
三、經查，被告因持有原告所簽發，如附表所示之本票七紙，並已取得准許上開本票
    強制執行之裁定（即Ａ、Ｂ本票裁定），遂於九十二年六月間以Ａ、Ｂ本票裁定
    為執行名義，就原告財產在五十一萬四千元之範圍內聲請強制執行，經本院以九
    十二年度執字第二五七四○號受理並核發扣押及移轉命令。嗣原告對如附表編號
    四、編號七所示之本票起訴確認本票債權不存在，經本院以九十二年度雄簡移調
    字第一六四號受理在案，原告訴之聲明為「確認如附表編號四所示本票超過十六
    萬元部分之債權不存在、如附表編號七所示之本票債權不存在」；後於該訴訟進
    行中，兩造於九十二年九月十六日成立調解，簽立內容如下之調解筆錄：「一、
    原告願給付被告三十八萬七千五百元，其給付方法如下：自九十二年十月十五日
    起，按月於每月十五日各給付一萬元、自九十三年八月十五日起每月給付一萬一
    千五百元至全部清償完畢止，如有一期不履行視為全部到期。二、原告其餘請求
    拋棄。三、訴訟費用各自負擔。」又系爭執行事件迄今仍在繼續執行（按月扣押
    原告部分薪資並移轉予被告收受）中等事實，為兩造所不爭，並據原告提出本院
    九十二年六月十二日九十二雄院貴民吉九十二執字第二五七四○號執行命令、九
    十二年七月二日九十二雄院貴民吉九十二執字第二五七四○號執行命令、調解筆
    錄各一份及被告提出民事起訴狀一份為證，復經本院調閱九十二年度執字第二五
    七四○號、九十二年度雄簡移調字第一六四號等卷宗查核屬實，堪信為真正。
四、按執行名義成立後，如有消滅或妨礙債權人請求之事由發生，債務人得於強制執
    行程序終結前，向執行法院對債權人提起異議之訴。如以裁判為執行名義時，其
    為異議原因之事實發生在前訴訟言詞辯論終結後者，亦得主張之。強制執行法第
    十四條第一項定有明文。又解釋意思表示，應探求當事人之真意，不得拘泥於所
    用之辭句。民法第九十八條亦有明文。經查：
（一）於系爭確認本票債權不存在事件中，原告所為訴之聲明係「請求確認如附表編
      號四所示本票超過十六萬元部分之債權不存在、如附表編號七所示之本票債權
      不存在」，即僅就如附表編號四、編號七所示之本票請求確認本票債權不存在
      ，嗣於該案件審理中，兩造簽立調解筆錄，筆錄內容卻載明應由原告分期給付
      被告三十八萬七千五百元；因該調解筆錄內容與原告訴之聲明內容並不相符，
      故兩造係就何債權債務之範圍簽立調解筆錄，即有探究之必要。次查，本件原
      告主張兩造係就Ａ、Ｂ本票裁定共計五十一萬四千元之本票債權簽立系爭調解
      筆錄等語，雖為被告所否認，惟被告曾於簽立系爭調解筆錄三日後（即九十二
      年九月十九日），向本院具狀聲請撤銷（作廢）該調解筆錄，而於被告提出之
      聲請狀內載有：「九十二年九月十六日的庭上，相對人（即原告）突然要總金
      額五十一萬四千元，提出要和解，因被告沒有做準備，又加上相對人姊姊及相
      對人太太妹妹的丈夫，三人在庭外說外面不景氣，能拿回幾成資金已算不錯，
      不然相對人的姊姊，已準備用將近肆佰萬元的本票對相對人執行，到時被告反
      而扣不到錢，七嘴八舌要被告打折同意他們的條件，還要分期付款。被告是急
      於想收回部分本金，又沒有準備情況下，又在威脅下，才答應相對人的不平等
      和解契約。」等語（見本院九十二年度雄簡移調字第一六四號卷宗第六十二頁
      ），由被告上開聲請狀內容可知，被告於簽立系爭調解筆錄時，已明知並同意
      就Ａ、Ｂ本票裁定共計五十一萬四千元之本票債權成立和解，足見兩造係就Ａ
      、Ｂ本票裁定共計五十一萬四千元之本票債權簽立系爭調解筆錄無疑。
（二）再查，於系爭確認本票債權不存在事件中，系爭調解筆錄之內容雖與原告訴之
      聲明內容相異，然因該調解筆錄係在被告對原告五十一萬四千元本票債權之範
      圍內，經兩造合意所簽立，依民法第七百三十六條：「稱和解者，謂當事人約
      定，互相讓步，以終止爭執或防止爭執發生之契約。」之規定，該調解筆錄仍
      屬兩造間有效成立之和解契約。
（三）復按和解有使當事人所拋棄之權利消滅及使當事人取得和解契約所訂明權利之
      效力。民法第七百三十七條定有明文。又和解內容，倘以他種法律關係替代原
      有法律關係者，則係以和解契約創設新法律關係，故債務人如不履行和解契約
      ，債權人應依和解創設之新法律關係請求履行，不得再依原有法律關係請求給
      付。最高法院八十三年度台上字第六二○號著有判例可資參照。查兩造於九十
      二年九月十六日成立和解契約，針對如附表所示本票債權五十一萬四千元之範
      圍和解，約定由原告分期給付被告三十八萬七千五百元，已如前述；揆諸前揭
      法條及判例意旨，被告已因該和解契約取得請求原告給付三十八萬七千五百元
      之權利，惟其原有之本票債權（詳如附表所示，共計五十一萬四千元）亦因和
      解契約成立而消滅，是以，於系爭執行事件之執行名義（即Ａ、Ｂ本票裁定）
      成立後，已有消滅債權人（被告）請求之事由發生（即被告之本票債權已因和
      解契約成立而歸於消滅），原告自得依強制執行法第十四條第一項前段之規定
      提起債務人異議之訴，被告不得再以Ａ、Ｂ本票裁定為執行名義聲請（進行）
      強制執行。
五、綜上所述，由於兩造就全部本票債權五十一萬四千元已成立和解契約，致原有之
    本票債權歸於消滅，被告另行取得請求原告給付三十八萬七千五百元之權利，亦
    即在Ａ、Ｂ本票裁定（即系爭執行事件之執行名義）成立後，已有消滅債權人（
    被告）請求之事由發生，從而，本件原告依強制執行法第十四條第一項前段之規
    定，於系爭執行事件執行程序終結前，提起本件債務人異議之訴，請求撤銷系爭
    執行事件所為之強制執行程序，為有理由，應予准許。
六、本件事證已臻明確，兩造其餘攻擊防禦方法及舉證，核於判決結果不生影響，爰
    不一一論斷，附此敘明。
據上論結，本件原告之訴為有理由，依民事訴訟法第七十八條，判決如主文。
中　　　華　　　民　　　國　　九十三　　年　　　三　　　月　　 十一 　　日
                                臺灣高雄地方法院民事第二庭
~B審判長法官　楊富強
~B法　　　官　劉定安
~B法　　　官　楊筑婷
正本係照原本作成。
如不服本判決，應於送達後廿日內，向本院提出上訴狀並表明上訴理由，如於本判決
宣示後送達前提起上訴者，應於判決送達後十日內補提上訴理由書（須附繕本）。
中　　　華　　　民　　　國　　九十三　　年　　　三　　　月　　 十一 　　日
~B法院書記官　胡淑芳
~FO
~T32
┌─────────────────────────────────────────────────────────────┐
│附表                                                                                                                      │
├─┬───┬─────────┬─────┬─────────┬─────────┬────┬──────────────┤
│編│發票人│  發    票    日  │ 票面金額 │  到    期    日  │  利 息 起 算 日  │票據號碼│ 准許本票強制執行裁定之案號 │
│號│      │                  │（新台幣）│                  │                  │        │                            │
├─┼───┼─────────┼─────┼─────────┼─────────┼────┼──────────────┤
│一│乙○○│九十一年一月十四日│二萬元    │未    載          │九十一年一月十四日│387287  │九十一年度票字第一六四五○號│
│  │      │                  │          │                  │                  │        │（Ａ本票裁定）              │
├─┼───┼─────────┼─────┼─────────┼─────────┼────┼──────────────┤
│二│同右  │九十一年二月三日  │八萬元    │未    載          │九十一年二月三日  │387292  │同右                        │
├─┼───┼─────────┼─────┼─────────┼─────────┼────┼──────────────┤
│三│同右  │八十九年七月十二日│十萬四千元│未    載          │八十九年七月十二日│TA866998│九十二年度票字第七一七四號  │
│  │      │                  │          │                  │                  │        │（Ｂ本票裁定）              │
├─┼───┼─────────┼─────┼─────────┼─────────┼────┼──────────────┤
│四│同右  │九十年四月六日    │二十萬元  │未    載          │九十年四月六日    │CH279843│同右                        │
├─┼───┼─────────┼─────┼─────────┼─────────┼────┼──────────────┤
│五│同右  │九十一年五月十五日│五萬元    │九十一年七月十五日│九十一年七月十五日│CH449954│同右                        │
├─┼───┼─────────┼─────┼─────────┼─────────┼────┼──────────────┤
│六│同右  │九十一年六月七日  │五萬元    │未    載          │九十一年六月七日  │CH449958│同右                        │
├─┼───┼─────────┼─────┼─────────┼─────────┼────┼──────────────┤
│七│同右  │九十一年八月七日  │一萬元    │九十一年九月七日  │九十一年九月七日  │CH449973│同右                        │
├─┴───┴─────────┴─────┴─────────┴─────────┴────┴──────────────┤
│票面金額共計五十一萬四千元                                                                                                │
└─────────────────────────────────────────────────────────────┘
